【裁判字號】    95,抗,55
【裁判日期】    950609
【裁判案由】    拍賣抵押物
【裁判全文】
臺灣臺南地方法院民事裁定                95年度抗字第55號
抗  告  人  丙○○
            甲○○
相  對  人  華南商業銀行股份有限公司
法定代理人  乙○○
代  理  人  丁○○
抗告人因與相對人間拍賣抵押物事件，對於中華民國95年3月14
日本院95年度拍字第112號裁定提起抗告，本院裁定如下：
    主    文
抗告駁回。
抗告程序費用新台幣壹仟元由抗告人負擔。
    理    由
一、按抵押權人，於債權已屆清償期而未受清償者，得聲請法院
    拍賣抵押物，就其賣得價金而受清償；民法第873條第1項定
    有明文。是抵押權人依此項規定聲請拍賣抵押物，係屬非訟
    事件，法院所為准駁之裁定，無確定實體法上法律關係存否
    之性質，於債權及抵押權之存否無既判力，故祗須其抵押權
    已經依法登記，且債權已屆清償期而未受清償，法院即應為
    准許拍賣抵押物之裁定，至對於此項法律關係有爭執之人，
    為求保護其權利，應另提起訴訟，以求解決，不得僅依抗告
    程序聲明其爭執，並據為廢棄拍賣抵押物裁定之理由（最高
    法院51年10月8日民刑庭總會決議(三)參照）。
二、本件相對人主張：案外人李萬禮、李銘展於民國91年3月11
    日將其所有如原裁定附表一、二所示之不動產設定最高限額
    抵押權新台幣（下同）1,200萬元予相對人，擔保案外人即
    借款人李銘展對相對人現在及將來所負一切債務之清償，並
    辦畢抵押權設定登記在案。案外人即借款人李銘展並於91年
    3月15日依上開約定向相對人借款900萬元，約定按月攤付本
    息，清償期為111年3月15日，利息按年利率百分之3計付，
    如逾期在六個月以內者，另按上開利率百分之10，超過六個
    月者，另按上開利率百分之20計算之違約金，有個人購車及
    購屋貸款契約乙紙為憑。嗣上開抵押物於92年1月20日移轉
    登記予抗告人丙○○。詎料，案外人即借款人李銘展僅繳息
    至93年5月26日止，之後之本息即未再依約繳納，目前尚欠
    相對人本金900萬元及其利息、違約金。為此依據民法第873
    條第1項之規定聲請裁定拍賣抵押物等情，業據其提出土地
    及建物登記簿謄本各2份、抵押權設定契約書暨其他約定事
    項影本及貸款契約書影本各1份為證。經查，本件相對人主
    張對於抗告人有原裁定所載之債權，並以原裁定主文所示之
    不動產設定抵押權，且經依法登記，該債權又已屆清償期而
    未受清償，有相對人提出之上開書證等為證，原審據以准許
    相對人拍賣抵押物之聲請，即無不當。
三、抗告意旨略以：抗告人對於相對人前開主張有設定抵押及案
    外人李銘展曾僅繳息至93年5月26日止之事實不為爭執，惟
    李銘展雖曾有繳息不正常之情事，依雙方借款契約約定，應
    將未到期債務視為全部到期，然李銘展嗣與相對人已達成逾
    期放款清償協議，約定先清償積欠之利息三個月，其餘分十
    二期平均攤還，李銘展並於94年5月11日現金償付93年5月26
    日至93年12月31日利息，此後均按期繳息，抗告人甲○○亦
    以其帳戶由相對人扣繳94年9月至95年1月之利息，有繳息收
    據影本5紙可證。則債務人李銘展前雖有逾期繳息，然相對
    人既同意協議內容，雙方債務應認已有更改，案外人李銘展
    及抗告人甲○○依更改後債之關係，按時履行給付，難謂有
    給付遲延，相對人主張李銘展自93年5月26日起之本息即未
    再繳納，屢經催告迄未償還等語，即與事實及民法第873條
    所定要件均有不符，為此請求廢棄原裁定，駁回相對人之聲
    請等語。惟依首開說明，縱使抗告人所言屬實，其所爭執者
    乃屬實體上法律關係事項，應另循民事訴訟程序起訴以求解
    決，非本件拍賣抵押物之非訟事件所得審究，茲提起本件抗
    告，請求廢棄原裁定，不能謂有理由，應予駁回。
四、據上論結，本件抗告為無理由，依非訟事件法第46條、第21
    條第2項、第23條、第24條，民事訴訟法第495條之1第1項、
    第449條第1項、第85條第1項前段，裁定如主文。
中    華    民    國    95    年    6     月    9     日
                  民事第一庭    審判長法  官  王金龍
                                      法  官  林欣玲
                                      法  官  張家瑛
上正本證明與原本無異。
如不服本裁定，僅得於收受本裁定正本送達後10日內，以適用法
規顯有錯誤為理由，向本院提出再抗告狀，（須附繕本一份及
繳納再抗告裁判費新台幣1,000元），經本院許可後始可再抗告。
中    華    民    國    95    年    6     月    9     日
                                      書記官  蔡蘭櫻


司法院資訊處製作；財團法人民間司法改革基金會備份。
